【裁判字號】    95,交簡上,18
【裁判日期】    950504
【裁判案由】    公共危險
【裁判全文】
臺灣臺北地方法院刑事判決            95年度交簡上字第18號
被      告
即上訴人    甲○○
上列上訴人因公共危險案件，不服民國九十五年一月十六日本
院九十五年度店交簡字第十九號第一審簡易判決（聲請簡易判決
處刑案號：九十四年度偵字第二四二五五號），提起上訴，本院
管轄之第二審合議庭判決如下：
    主  文
上訴駁回。
    事實及理由
一、本案經審理結果, 認第一審判上訴人即被告甲○○犯刑法第
    百百八十五條之三公共危險罪, 量處罰金三萬元, 並諭知易
    服勞役之折算標準為三百元折一日, 認事用法及量刑均無不
    當, 應予維持, 爰引用第一審判決書記載之證據、理由及適
    用法條 (如附件)。
二、本案被告另於九十四年十二月二十二日亦因酒後駕車, 再犯
    公共危險罪, 經本院新店簡易庭以九五年度店交簡字第三七
    號判決, 於九十五年二月十四日判處有期徒刑二月在案, 有
    該判決及台灣高等法院被告前案紀錄表卷內可據, 惟被告供
    稱每次喝酒均係臨時起意 (本院審判筆錄第十四頁), 顯見
    被告本次公共危險罪與該店交簡字第三七號判決之酒駕並無
    概括犯意, 自非該店交簡字判決效力所及, 合先說明。
三、被告雖提起上訴, 坦承飲酒後開車, 惟主張係被毆後之緊急
    避難云云, 惟查:
  (一)按緊急避難行為，須自己或他人之生命、身體、自由、財產
    猝遇危險之際，非侵害他人法益別無救護之途，為必要之條
    件。倘行為人應注意並能注意而不注意，致有一定結果之發
    生者，則與緊急避難之法定要件顯然不符 (最高法院七十三
    年度台上字第一八二七號判決可參)。亦即, 刑法第二十四
    條所稱因避免緊急危難而出於不得已之行為，係基於社會之
    公平與正義所為不罰之規定。倘其危難之所以發生，乃因行
    為人自己過失行為所惹起，而其為避免自己因過失行為所將
    完成之犯行，轉而侵害第三人法益；與單純為避免他人之緊
    急危難，轉而侵害第三人法益之情形不同。依社會通念，應
    不得承認其亦有緊急避難之適用。否則，行為人由於本身之
    過失致侵害他人之法益，即應成立犯罪，而其為避免此項犯
    罪之完成，轉而侵害他人，卻因此得阻卻違法，非特有背於
    社會之公平與正義，且無異鼓勵因過失即將完成犯罪之人，
    轉而侵害他人，尤非立法之本意。至其故意造成「危難」，
    以遂其犯罪行為，不得為緊急避難之適用，更不待言。(最
    高法院七十二年度台上字第七0五八號判決可明)
  (二)本件被告酒後, 酒精濃度高達每公升1.11毫克, 有測定值附
    於偵卷第十六頁可稽, 被告就此亦無爭執, 且案發時看東西
    有一點模糊, 應醉了等情亦據被告坦承於卷 (本院準備程序
    筆錄第二頁), 被告醉酒後, 與不認識之人口角遂返回所駕
    計程車上取棍 (嗣改稱返回車上持電纜線), 折回台北市○
    ○○路○段四百零三號好樂迪門口前等待, 欲找原與之衝突
    人理論等情, 亦經被告供承於卷 (本院準備程序筆錄第三頁
    、審判筆錄第十五至十六頁), 被告酒後, 手持棍棒或電纜
    線類物品, 醉醺醺站在人來人往店家門口之公共場所, 欲與
    不認識之人理論, 被告當時應已酒醉, 神智不清。
  (三)被告原駕駛之計程車, 停在羅斯福路六段四0三號附近之羅
    斯福路上, 車頭朝四0一巷之路邊乙情, 業經目擊證人乙○
    ○到庭證明屬實 (本院審判筆錄第二、三頁), 被告辯稱案
    發時遭人圍毆後始駕車逃難云云, 然被告車停羅斯福路上行
    進入四0一巷後, 被告卻倒車迴轉逆向行駛羅斯福路六段等
    情,亦據證人乙○○證實 (本院審判筆錄第二、三頁), 並有
    道路交通事故現場圖 (偵卷第十八頁)在卷可據, 果被告被
    毆生命、身體遭遇緊急危難欲脫離現場, 大可沿四0一巷轉
    進景文街, 或倒車後順向沿羅斯福路往台北方向駛離即可,
    豈有倒車後逆向沿羅斯福路六段朝新店方向, 重回衝突現場
    , 再度與人對恃口角。
  (四)又, 被告逆向駛回好樂迪旁之小豆苗門口時, 有人往被告之
    車投擲腳踏車, 被告車有往後移動, 沒有熄火, 被告坐在車
    上與丟腳踏車的人發生口角等情, 也經證人乙○○證明於卷
    (本院審判筆錄第二頁), 被告原已與人發生不愉快, 果真生
    命、身體受到緊急危難欲逃難, 豈有折返現場, 再度與人爭
    議之理, 足見其避難之急迫性及必要性並不存在。
  (五)再者, 被告於同月十日前往慈濟醫院台北分院就診, 右上肢
    挫傷瘀青、臉挫傷瘀青, 有診斷證明書在卷可憑, 與案發同
    月八日清晨五時三十分許, 時間已有間隔, 該等傷係案發時
    或案發後、係案發現場或現場以外之處所所受傷害, 已難分
    辨, 何況被告酒精濃度高達每公升一. 一一毫克, 是否其酒
    醉後跌跌撞撞所引致亦非無疑, 該診傷單不足為被告主張緊
    急避難之有利證明。
  (六)綜上所述, 被告酒後引發事端, 手持異物與人爭執, 有明顯
    之過失, 揆前說明, 其緊急避難之正當性, 已非無疑; 何況
    , 被告所謂開車避難, 竟折回爭端現場, 再度與人對壘, 在
    在顯示與緊急避難之要件不符;其辯解不足採信, 犯行明確,
    洵堪認定。
  (七)被告犯行已臻明確, 檢察官及被告聲請傳訊林萬春、杜雅各
    , 並請求勘驗證人丙○○警詢、偵查筆錄之錄音帶等, 認無
    必要, 附予說明。
四、按刑法第一百八十五條之三公共危險罪, 係抽象危險犯, 行
    為人客觀上已達不能安全駕駛之程度, 且主觀上知其飲酒可
    能造成不能安全駕駛結果, 仍放任自己駕駛, 即有故意。至
    於是否達不能安全駕駛之程度, 應依實際情形認定, 目前看
    法, 汽車駕駛人飲酒後其吐氣所含酒精濃度超過每公升0.25
    毫克或血液中酒精濃度超過百分之0.05以上者不得駕車，道
    路交通安全規則第114條第2款定有明文。且就醫學文獻所知
    ，酒精對人體之影響程度乃依血中酒精濃度而定，而警方測
    試器所測得之呼氣酒精濃度（單位mg/1）乘以200即為當時
    之血中酒精濃度（單位mg/d1），又當呼氣濃度達0.25毫克
    時，將造成輕度協調功能降低之輕度中毒症狀，當呼氣濃度
    達0.5毫克時，將造成反應較慢、感覺減低、影響駕駛等輕
    到中度之中毒症狀，當呼氣濃度達0.75毫克時，將造成思考
    改變、個性行為改變等輕到中度之中毒症狀，當呼氣濃度達
    1. 0毫克時，將造成步態不穩、噁心嘔吐、精神混惑不清晰
    等中度中毒症狀，此有行政院國軍退除役官兵輔導委員會臺
    北榮民總醫院民國88年8月5日（88）北總內字第26868號函
    文可稽；另依法務部88年5月18日（88）法檢字第001669號
    函示說明二揭載：參考德國、美國之認定標準，對於酒精濃
    度呼氣已達每公升0.55毫克或血液濃度達百分之0.11以上者
    ，肇事率為一般正常人之10倍，已達「不能安全駕駛」之標
    準等語。本案被告甲○○於上揭案發時地經檢驗其血中酒精
    濃度換算其呼氣酒精濃度高達每公升1.11毫克並肇事，揆諸
    上開說明，足認已達不能安全駕駛動力交通工具之程度。核
    其所為，係犯刑法第185條之3服用酒類不能安全駕駛動力交
    通工具而駕駛罪。爰審酌被告不能約束自我致醉酒、醉言醉
    行與人口角衝突、帶有酒意且意識模糊下仍駕車之犯罪動機
    及目的、呼氣酒精濃度高達每公升1.11毫克、酒駕嚴重危害
    他人及自己生命安全危險性並因而肇事、家庭經濟及犯後態
    度等一切情狀, 認為原審量處被告罰金三萬元並諭知易服勞
    役折算標準, 並無不合。被告提起本件上訴, 並無理由, 應
    駁回之。
據上論斷，應依刑事訴訟法第四百五十五條之一第一項、第三項
、第三百七十三條、第三百六十八條、判決如主文。
本案經檢察官李鴻維到庭執行職務
中    華    民    國    95    年    5    月     4     日
                  刑事第十五庭  法  官  周祖民
                                法  官  吳麗英
                                法  官  邱蓮華
以上正本係依照原本作成
本判決不得上訴
                                書記官  林明龍
中    華    民    國    95    年    5    月    11     日


司法院資訊處製作；財團法人民間司法改革基金會備份。
